【裁判字號】    98,消債抗,133
【裁判日期】    980731
【裁判案由】    聲請更生程序
【裁判全文】
臺灣高雄地方法院民事裁定           98年度消債抗字第133號
抗  告  人
即  債務人  丙○○
上列抗告人因聲請更生程序事件，對於中華民國98年2 月11日本
院97年度消債更字第1824號裁定提起抗告，本院裁定如下：
    主  文
原裁定廢棄。
抗告人即債務人丙○○自中華民國九十八年七月三十一日下午四
時起開始更生程序。
命司法事務官進行本件更生程序。
    理  由
一、本件抗告意旨略以：抗告人即債務人（以下簡稱抗告人）於
    消費者債務清理條例施行後，曾以書面向最大債權金融機構
    國泰世華商業銀行股份有限公司（下稱國泰世華銀行）請求
    共同協商債務清償方案，惟協商不成立，而抗告人對金融機
    構因消費借貸所負之債務總計達新臺幣（下同）2,371,101
    元，抗告人之兄甲○○現無工作失業中，實際上抗告人家庭
    及父親乙○○之生活皆由抗告人獨自負擔，有乙○○、甲○
    ○之所得清單可證，非原審評估扶養乙○○之金額為3,750
    元，是抗告人每月全家生活費用最少需10,000元以上，而一
    家三口生活費用10,000元之家庭支出，在高雄市已屬省吃儉
    用。又抗告人每月薪資約27,000元，扣除負擔家庭費用後，
    約剩15,000元，再清償債權銀行欠款後已無餘款可供生活，
    又遭銀行聲請強制執行扣薪而被迫離職，致工作收入不穩定
    ，債權銀行雖於前置協商時願降低每月清償金額為12,517元
    ，惟因抗告人薪資被查封3 分之1 ，無法依協議給付，抗告
    人願每月還款7,000 元，惟債權銀行未實際協商即拒絕進一
    步協商，否則抗告人願提高還款金額至每月10,000元，原審
    僅以債權銀行片面陳述即認定抗告人不具清償誠意，並據以
    駁回抗告人更生之聲請，顯有違誤，以抗告人之收支情形，
    確有不能清償之虞。為此，依法提起本件抗告，請求廢棄原
    裁定，並准予裁定開始更生程序等語。
二、按債務人不能清償債務或有不能清償之虞者，得依本條例所
    定更生程序，清理其債務；債務人無擔保或無優先權之債務
    總額未逾1,200 萬元者，於法院裁定開始清算程序或宣告破
    產前，得向法院聲請更生；債務人對於金融機構因消費借貸
    、自用住宅借款、信用卡或現金卡契約而負債務，在聲請更
    生或清算前，應提出債權人清冊，以書面向最大債權金融機
    構請求協商債務清償方案，並表明共同協商之意旨；法院開
    始更生程序之裁定，應載明其年、月、日、時，並即時發生
    效力；法院裁定開始更生或清算程序後，得命司法事務官進
    行更生或清算程序，必要時得選任律師、會計師或其他適當
    之自然人或法人一人為監督人或管理人，消費者債務清理條
    例第3 條、第42條第1 項、第151 條第1 項、第45條第1項
    、第16條第1 項分別定有明文。
三、經查：
(一)抗告人上開主張，業據其提出前置協商不成立通知書（見原
    審卷第8頁）、債權人清冊（見原審卷第9頁至第10頁）、財
    團法人金融聯合徵信中心當事人綜合信用報告（見原審卷第
    14頁至第15頁、第76頁至第79頁、第83頁至第90頁）、財產
    及收入狀況說明書（見原審卷第21頁至第22頁）、抗告人、
    父親、胞兄95、96年度綜合所得稅各類所得資料清單及財產
    歸屬資料清單（見原審卷第26頁至第27頁、第62頁至第64頁
    、第95頁至第96頁、第115頁至第118頁）、勞工保險卡（見
    原審卷第28頁）、支出費用明細（見原審卷第29頁）、生活
    支出相關單據（見原審卷第30頁、第37頁至第48頁、第57頁
    至第61頁、第67頁）、各類所得扣繳暨免扣繳憑單（見原審
    卷第52頁、本院卷第10頁）、薪資單（見原審卷第53頁至第
    54頁、本院卷第9頁）、勞工保險被保險人投保資料表（見
    原審卷第55頁至第56頁）、戶籍謄本（見原審卷第66頁、第
    119頁）、家族系統表（見原審卷第80頁）、健保保險對象
    加退保歷史資料（見原審卷第93頁至第94頁）、國泰世華銀
    行民事陳述意見狀及附件（見本院卷第17頁至第47頁）、台
    新國際商業銀行函及附件（見本院卷第48頁至第51頁）、日
    盛國際商業銀行民事陳報狀（見本院卷第52頁至第53頁）、
    漢神名店百貨股份有限公司函（見本院卷第57頁）、克瑞格
    有限公司函（見本院卷第58頁）、優克森國際有限公司函（
    見本院卷第59頁）、蒂蒂司服飾有限公司陳報抗告人之薪資
    表（見本院卷第60頁）、萬泰商業銀行陳報狀及附件（見本
    院卷第71頁至第75頁）、稅務電子閘門財產所得調件明細表
    （見本院卷第77頁、第79頁至第83頁）為證，堪信為真。
(二)查抗告人原任職於蒂蒂司服飾有限公司，已於民國97年6 月
    15日離職，目前任職於克瑞格有限公司，97年度所得為338,
    651 元，此有克瑞格有限公司、蒂蒂司服飾有限公司陳報薪
    資明細表及稅務電子閘門財產所得調件明細表附卷可稽（見
    本院卷第58頁、第60頁、第77頁），換算每月平均收入約28
    ,221 元 （元以下4 捨5 入）。而依聲請人所陳，其每月薪
    資雖遭強制執行扣款，惟因債務人之財產乃為全體債權人之
    擔保，故於計算債務人之清償能力時，應以其收入扣除一般
    必要性支出後，是否尚有餘力清償全部債務而斷，是本件仍
    應以聲請人平均每月收入28,221元評估其還款能力。
(三)抗告人主張每月個人生活開銷為7,745 元（見原審卷第29頁
    ），依其所陳報之開支情形，均為日常生活所必需，且無浪
    費奢侈情事，應屬合理支出。另抗告人主張因其胞兄甲○○
    現無工作失業中，故須獨力負擔父親乙○○費用每月10,000
     元 乙節（見原審卷第9 頁），固據抗告人提出戶籍謄本及
    家族系統表為憑（見原審卷第66頁、第80頁、第119 頁），
    然查，抗告人之胞兄甲○○於97年度股利所得即達230,647
    元，名下尚有房地各1 筆、汽車1 輛及投資9 筆，價值合計
    1,814,220 元，有甲○○榮97年度稅務電子閘門財產所得調
    件明細表在卷可稽（見本院卷第80頁至第81頁），足認甲○
    ○係有固定收入及相當財產之人，依法自應與抗告人共同負
    擔扶養父親之義務。而依卷附抗告人之父乙○○97年度稅務
    電子閘門財產所得調件明細表（見本院卷第82頁）顯示，乙
    ○○名下於高雄市左營區房地各1 筆（公告現值及房屋課稅
    現值合計1,263,750 元）為其目前居住地，且應有部分為二
    分之一，難以迅速變現，其另有投資股份4 筆合計116,190
    元，價值有限，又其97年度僅有股利收入44,980元，加計每
    月領取之老人年金3,00 0元（參抗告人98年4 月6 日陳報狀
    ，見本院卷55頁），乙○○每月平均收入僅為6,748 元（計
    算式：44,980÷12＋3,000 ＝6,748） ，尚不足內政部所公
    告98年度高雄市每人每月最低生活費用11,309元，是抗告人
    陳報須扶養父親，尚堪採信，而依高雄市每人每月最低生活
    費用11,309為標準計算，扣除乙○○平均每月有收入6,748
    元後，其生活費不足部分即4,561 元應由抗告人與其胞兄共
    同負擔，是抗告人每月應負擔之扶養費用僅為2,281 元（元
    以下4 捨5 入）。準此，抗告人每月必要支出為10,026元（
    計算式：7,745 ＋2,281 ＝10,026），堪予認定。
(四)本件前置協商時，最大金融機構債權人即國泰世華銀行固然
    提出174 期、0 利率、月付12,517元之清償方案，固有國泰
    世華銀行97年12月31日陳報狀在卷可參（見原審卷第122 頁
    至第127 頁），惟抗告人既未能接受而雙方協商不成立，抗
    告人之負債狀況仍應依原借款條件認定。依卷附財團法人金
    融聯合徵信中心當事人綜合信用報告（見原審卷第79頁），
    抗告人積欠信用卡債務為1,358,101 元、非現金卡之無擔保
    授信債務為1,013,000 元，如分別以年息20% 、年息10 %
    之一般行情利率計算，上開2 種債務每月應繳利息分別為22
    ,635 元 、8,442 元（元以下均4 捨5 入），合計每月應繳
    利息高達31,077元，而抗告人目前每月收入約為28,221元，
    扣除必要生活支出10,026元後，僅餘18,195元，尚不足以全
    額繳納上述每月應繳利息31,077元，遑論清償全部債務之本
    金，且抗告人名下並無任何登記財產，亦有抗告人國稅局財
    產歸屬資料清單附卷可按（見原審卷第27頁），則以抗告人
    之負債及收入、財產狀況，抗告人陳稱其有不能清償債務之
    虞，堪予採信。
四、綜上所述，本件抗告人5 年內未從事小規模營業活動，為消
    費者債務清理條例所稱之消費者，其有無法清償上開債務之
    虞之情事，所負無擔保或無優先權之債務，並未逾1,200 萬
    元，於消費者債務清理條例施行後曾向最大債權金融機構申
    請協商而不成立，且未經法院裁定開始清算程序或宣告破產
    。此外，本件又查無消費者債務清理條例第6 條第3 項、第
    8 條或第46條各款所定駁回更生聲請之事由存在。從而，抗
    告人聲請更生，洵屬有據，應予准許。原裁定認抗告人不符
    更生之要件，而駁回抗告人更生之聲請，尚有未洽，抗告意
    旨求予廢棄，自屬有理由，爰依法廢棄原裁定，並依消債條
    例第45條第1 項、第16條第1 項規定，由本院予以廢棄改判
    如主文第2 、3 項所示。
五、據上論結，本件抗告為有理由，依清費者債務清理條例第11
    條第2項、第15條、第16條、第45條，民事訴訟法第492 條
    、第95條，裁定如主文。
中    華    民    國    98    年    7     月    31    日
                  民事第六庭  審判長法  官  楊國祥
                                    法  官  李怡諄
                                    法  官  林書慧
上為正本係照原本作成。
本件不得抗告
本裁定已於98年7月31日下午4時公告。
中    華    民    國    98    年    7     月    31    日
                            書  記  官  莊豐源


司法院資訊處製作；財團法人民間司法改革基金會備份。
